臺灣高等法院高雄分院刑事判決　　　　　　　　九十一年度上訴字第七九九號
　　上　訴　人　臺灣屏東地方法院檢察署檢察官
　　被　　　告　甲○○
　　選任辯護人　吳澄潔
右上訴人因被告違反廢棄物清理法案件，不服臺灣屏東地方法院九十年度訴字第九四
三號中華民國九十一年三月十二日第一審判決（起訴案號：臺灣屏東地方法院檢察署
九十年度偵字第三一○一號），提起上訴，本院判決如左：
    主  文
上訴駁回。
    理  由
一、公訴意旨略以：被告甲○○明知公、民營廢棄物貯存、清除、處理機構經營廢棄
    物之貯存、清除、處理業務，應列明專業技術人員與貯存、清除、處理之工具、
    方法、設備及場所，向地方主管機關申請核發許可證，始得從事廢棄物貯存、清
    除、處理工作，竟未依規定申請核發許可證或核備文件，即自九十年四月十日起
    至同年月十二日止，以每日新臺幣（下同）一萬元代價，受僱於同案被告李有吉
    （未經許可提供土地堆置廢棄物部分，已經原審判處有期徒刑一年，緩刑三年確
    定），與其基於共同犯意聯絡，由同案被告李有吉提供其管理位於高雄縣里港鄉
    ○○段第七三八之一六號土地，再由被告甲○○駕駛小松牌PC三一○型挖土機，
    將不明車輛載來疏濬污泥夾雜牛糞等雜物，回填至上址原濫採陸砂所殘留之深二
    公尺、寬八公尺、長二十公尺之坑洞，嗣於同年四月十二日下午六時三十分許，
    為警當場查獲，因認被告甲○○涉犯修正前廢棄物清理法第二十二條第二項第四
    款之罪嫌云云。
二、按犯罪事實應依證據認定之，無證據不得推定其犯罪事實，又不能證明被告犯罪
    或其行為不罰者，應諭知無罪之判決，刑事訴訟法第一百五十四條、第三百零一
    條第一項分別定有明文。次按認定不利於被告之事實，須依積極證據，茍積極之
    證據本身存有瑕疵而不足為不利於被告事實之認定，即應為有利於被告之認定，
    更不必有何有利之證據，而此用以證明犯罪事實之證據，猶須於通常一般人均不
    至於有所懷疑，堪予確信其已臻真實者，始得據以為有罪之認定，倘其證明尚未
    達到此一程度，而有合理性之懷疑存在，致使無從為有罪之確信時，即應為無罪
    之判決，此有最高法院八十二年度臺上字第一六三號判決、七十六年度臺上字第
    四九八六號、三十年度上字第八一六號等判例意旨可資參照。
三、本件公訴人認被告甲○○涉有違反廢棄物清理法犯行，係以證人盧皇仁之證述、
    屏東縣政府環安小組取締盜濫採砂石現場會勘報告、屏東縣環境保護局廢棄物稽
    查記錄、照片十幀，以及案發現場遺有挖土機作業痕跡，並未發現砂石車胎痕，
    足見被告係以挖土機作業，將廢棄物堆置於旁擬為回填，為其論據基礎。訊據被
    告甲○○承認於右述時地受同案被告李有吉僱用，駕駛挖土機在上開土地作業等
    情不諱，惟堅詞否認有何違反廢棄物清理法犯行，辯稱：我是單純受僱在上開土
    地挖土，挖出來的土由同案被告李有吉僱人載出去，我再將載進來的良土回填在
    坑洞裡，我於九十年四月十二日上午八時許，發現上開土地有人傾倒污泥，立即
    打電話詢問李有吉該污泥是否他請人運來的，他說不是，後來我依李有吉指示，
    將比較乾的污泥就地掩埋，至於較濕的污泥則由李有吉僱人運走等語。經查：
（一）被告甲○○為駕駛挖土機謀生之司機，自九十年四月五日起，以日薪一萬元之
      代價受僱於同案被告李有吉，在李有吉管理之土地上從事挖土、填土作業之事
      實，業經被告甲○○直承無訛，核與同案被告李有吉所供相符（警卷第二頁、
      偵查卷第七頁）。雖警方於同年月十二日，在被告甲○○作業之地點查獲堆置
      廢污泥，惟該廢污泥係第三人所傾倒，被告甲○○並不知情，亦未予以收集、
      運輸等情，已經被告甲○○供述甚明，同案被告李有吉於原審調查時亦供述：
      案發當天上午八時許，甲○○在上址發現污泥，隨即打電話與我聯絡，說該地
      被人偷倒污泥等語明確（原審卷第一八頁）。參諸該筆土地之實際管理人為同
      案被告李有吉，被告甲○○僅受僱在上址駕駛挖土機作業，為期甚短，則被告
      甲○○對於何人在上址堆置廢污泥，以及同案被告李有吉是否提供土地供人傾
      倒污泥等事宜，自難責其知情。因此，被告甲○○所辯其僅單純在上開土地從
      事換土作業，對於污泥來源並不清楚等語，堪信屬實。
（二）上開土地為警查獲後經會同屏東縣環境保護局勘驗結果，發現土地留有坑洞，
      深約二公尺、寬約八公尺、長約二十公尺，坑洞有回填疏圳污泥並夾雜少數雜
      物，產生惡臭，旁邊堆置數堆沙土等情，雖有屏東縣政府環安小組取締盜濫採
      砂石現場會勘報告、屏東縣環境保護局廢棄物稽查記錄各一份及現場照片十幀
      附於警卷可稽。惟證人即屏東縣環境保護局稽查人員盧皇仁於原審及本院證稱
      ：我在現場發現一堆污泥，應該是疏圳工程所挖出的，我們認為情況不是很嚴
      重，所以沒有採樣送鑑定，污泥散發出來之異味是東西腐敗的氣味，至於是何
      物體，我無法確定，我當時懷疑可能是牛糞或其他動物的排泄物，本局業務科
      承辦人員認為據現場照片顯示，沒有明顯摻雜一般廢棄物，所以本局不予處分
      ，後來里港分局移送檢方偵辦，本局不知情等語（原審卷第二一至二二頁、本
      院卷第五一頁），證人即屏東縣警察局里港分局刑事組員警傅玉柱於本院亦證
      稱：我在現場看到一堆污泥，至於是否為廢棄物，因為涉及專業無法判斷等語
      屬實（本院卷第五一至五二頁）。足見本案查獲當時並未針對上開污泥採樣化
      驗，故無法確定污泥是否夾雜牛糞或其他動物排泄物等一般廢棄物，因此，殊
      難以證人盧皇仁前開猜測之詞遽認本案土地上之污泥夾雜牛糞或其他動物排泄
      物等一般廢棄物而認定被告甲○○有違反廢棄物清理法犯行。
（三）被告甲○○於發現上開污泥後，旋即以電話通知同案被告李有吉，並依其指示
      ，駕駛挖土機將較乾之污泥就地掩埋等情，業據被告甲○○自承在卷，然被告
      甲○○回填之物，經屏東縣環境保護局稽查結果，認係疏圳後之廢泥土，非屬
      廢棄物，不受廢棄物清理法規範，有該局九十一年八月十六日屏環廢字第○九
      一○○○九五八○號函一紙附卷足稽（本院卷第五八頁），且本院至案發現場
      勘驗，發現該處土地經過回填，土石堅硬，不易開挖，自一定點向下開挖六十
      公分處，裡面之土質與表土相同，並無異樣等情，製有勘驗筆錄一份存卷可考
      （本院卷第四八、四九頁），足證被告甲○○駕駛挖土機掩埋之物，應係疏濬
      河川所產生之泥土無訛。而單純回填疏濬河川所產生之淤泥，因該淤泥屬於不
      會產生二次污染之有用剩餘土石資源，故回填並不違反廢棄物清理法，此有行
      政院環境保護署環署九十一年一月二十一日廢字第○九一○○○三七一六號函
      在卷足憑（原審卷第三七至三八頁）。從而被告將疏圳後之泥土就地掩埋之行
      為，並無違反廢棄物清理法可言。
（四）綜右所陳，本件查無確切之證據足證查獲現場回填及堆置之污泥，確屬廢棄物
      清理法規範之廢棄物，此外，復查無其他積極事證，可資認定被告甲○○有何
      違反廢棄物清理法犯行，不能證明被告甲○○犯罪，揆諸首揭法條及判例意旨
      ，自應為被告甲○○無罪之諭知。
四、原審諭知被告甲○○無罪，核無不合，公訴人上訴意旨指摘原判決諭知無罪不當
    ，請求撤銷改判，為無理由，應予駁回。
據上論斷，應依刑事訴訟法第三百六十八條，判決如主文。
本案經檢察官劉文水到庭執行職務。
中      華      民      國      九十一    年      十      月     一     日
                              臺灣高等法院高雄分院刑事第六庭
          審判長法官  王憲義
                                        法官  謝靜雯
                                        法官  范惠瑩
右正本證明與原本無異。
如不服本判決應於收受本判決後十日內向本院提出上訴書狀，其未述上訴理由者，
並得於提起上訴後十日內向本院補提理由書狀（均須按他造當事人之人數附繕本)「
切勿逕送上級法院」。
                                      書記官  馬蕙梅
中      華      民      國      九十一    年      十      月     二     日
